臺灣高等法院刑事判決　　　　　　　　93年度上訴字第3050號
上　訴　人
即　被　告　甲○○
選任辯護人　徐方齡律師
上列上訴人，因偽造有價證券案件，不服臺灣臺北地方法院，93
年度訴字第91號，中華民國93年9月29日第一審判決（起訴案號
：臺灣臺北地方法院檢察署92年度偵字第14175號），提起上訴
，本院判決如下：
    主  文
上訴駁回。
    事  實
  甲○○與乙○○於民國（下同）91年 2月前因施用毒品而相識
，互有聯繫，經常出入臺北縣中和市○○路432巷10號2樓乙○○
住處，因而得知房間抽屜內有乙○○於90年 9月21日在台北市○
○路 ○段台北國際商業銀行內湖分行（下稱臺北商銀內湖分行）
，利用清理娜莉颱風積水時所竊取之空白支票，且乙○○亦開放
他人任意取用，竟於91年初某日，竟圖供行使之用，取出其中票
號：ＱＧ070243號空白支票一紙，進而委由不知情之人偽造「孫
保瑞」印章一枚，蓋用於前開支票發票人欄而偽造「孫保瑞」印
文一枚，並填載發票日91年 4月30日，金額為新臺幣（下同）5
萬元，完成發票行為，復於91年 3月中旬某日，持至臺北市○○
街96號前，向不知情之李世明調借現金 5萬元而行使之。
  嗣經李世明將票交與其父李嘉臣，由李嘉臣於91年 4月30日持
向上海商業儲蓄銀行民生分行提示，惟因支票已為臺北商銀內湖
分行掛失止付，而不獲兌現，經警循線追查，始得上情。
  案經臺北市政府警察局內湖分局報請臺灣士林地方法院檢察署
檢察官呈臺灣高等法院檢察署檢察長令轉臺灣臺北地方法院檢察
署檢察官偵查起訴。
    理  由
一、查上開本件支票原係台北商銀內湖分行失竊之空白支票，經
    掛失止付，原無「孫保瑞」印文為發票人之發票行為等事實
    ，業據台北商銀內湖分行襄理張聰華、經理黃祖輝在警詢及
    檢察官偵查中證述明確，並有台北商銀內湖分行掛失止付資
    料在卷可稽，核與乙○○所述竊得該空白支票之情相合，
    故本件支票應係贓物且出於偽造，已無疑義。
二、次查本件偽造之支票，係經上訴人即被告持向李世明借款，
    嗣由李嘉臣提示，不獲付款等事實，亦迭據李世明、李嘉臣
    證述屬實，並有支票及退票理由單在卷可資佐證，上訴人即
    被告對之亦是認無訛，故上訴人即被告執此偽造之支票，予
    以使用之情，事證明確，亦堪認定。
三、上訴人即被告對於本件偽造之支票，雖否認有贓物之認識，
    並以支票係友人丙○○所交付，上訴人即被告僅轉交李世明
    週轉現金之用云云為辯，資為否認其偽造之依據。惟查：
　(一)上訴人即被告於92年2 月之前因施用毒品與乙○○結識，互
　  有連繫，經常出入乙○○住處之情，此經乙○○迭次結證屬
    實，並有二人本院被告全國前案紀錄表及法務部在監
    錄表可資佐證；復據乙○○迭次證稱，本件竊得之空白支票
    ，係放在抽屜中，亦曾出示上訴人即被告過目，上訴人即被
    告可自行取用云云（本院行交互詰問時，證人乙○○對於上
    訴人即被告是否知情一節，初雖閃爍其詞，惟經檢察官反詰
    問，即坦認上訴人即被告知情，故其初欲為上訴人即被告規
    避刑責之情，昭然若揭，無可憑信）。從而，上訴人即被告
    明知本件空白支票係竊盜之贓物以及因乙○○開放他人自行
    取用而隨時有機會取用之事實，堪予認定。
　(二)次據原執票人李世明在原審證稱，上訴人即被告交付本件支
　  票之時，發票行為均已完成云云，按證人李世明係執此偽造
    之支票，向其父李嘉臣調換現款，基於父子關係，向父親借
    款原無立據或交付支票之必要，更無須自己偽造支票，故其
    證言應可憑信，換言之，上訴人即被告持此偽造支票向李世
    明借款時，發票行為應已完成之事實，堪予認定。
　(三)上訴人即被告雖否認填寫票載事項及偽造「孫保瑞」印章、
　　印文，辯稱，本件支票係丙○○所持交，其當場轉交李世明
　　而已云云，惟查前述證人李世明在原審則證稱，上訴人即被
    告持本件支票至證人住處調借現款云云，故上訴人即被告所
    謂當場轉交情節，已與事實不符，不足憑信；又證人丙○○
    在本院矢口否認經手本件支票，亦不知本件支票借款之事云
    云，足見所謂丙○○持交一節，核無依據。況若如上訴人即
    被告所述李世明借款當時，丙○○本人在場，則支票逕由丙
    ○○持交李世明即可，何需透過上訴人即被告之手轉交，多
    此一舉？益見上訴人即被告此項說詞，與常情不合，不足採
    信。又上訴人即被告在檢察官提示本件支票供辨認時，一概
    否認經手本件支票，稱對於李世明借錢之事，毫無印象云云
    ，迨至李世明指證，始陳稱丙○○轉交。按若支票非其所偽
    造而係他人轉交者，何需推諉殆盡？何以迨至李世明出面，
    始道出轉交之情？且上訴人即被告在原審初訊時，已供認有
    填寫票載日期之行為，其嗣後翻異前詞，無非在卸刑責，諉
    不足採。
　(四)根據以上之查證，本件偽造之支票，自原放置在抽屜內之空
    白支票以至完成發票行為而交付李世明，其間除上訴人即被
    告執有之外，別無他人，故應認係上訴人即被告所偽造。
　(五)至於刻製印章，坊間處處可見，且立等可取，自無庸再予認
　  定上訴人即被告委由何人偽造「孫保瑞」印章。上訴人即被
    告之辯護人請求鑑定票載筆跡一節，按本件偽造之支票，其
    上筆跡僅寥寥「91.4.30 」與「50,000」阿拉伯數字，及「
    伍萬元整」中文字，依本院職務上所知，專家無法鑑定是否
    出於上訴人即被告之手；況若欲偽造，期規避刑責，委由不
    知情他人代書，簡易可行，縱鑑定非出自上訴人即被告之手
    筆，亦難認非其假手他人而為，故辯護人所為鑑定之請求，
    核無必要，附此明。又上訴人即被告雖稱，本件係李世明
    借票，而非上訴人即被告持票向李世明調借現款云云，但查
    李世明對於上訴人即被告持票調借現款之情，證述不移，而
    上訴人即被告亦不能舉證證明其與李世明有何特殊關係足以
    無端借票使用，則上訴人即被告所謂借票之說詞，無以採信
    。
三、綜上，上訴人即被告收受贓物及意圖供行使之用而偽造本件
    支票並行使之犯行，至堪認定。原審適用刑法第 201條第 1
    項、第 349條第 1項、第 205條、第 219條、罰金罰鍰提高
    標準條第 1條前段，認上訴人即被告犯偽造有價證券、行使
    偽造有價證券罪，但行使之低度行為為偽造之高度行為所吸
    收，僅論以偽造有價證券罪；偽造印章、印文，均為偽造有
    價證券之部分行為，不另論罪；又犯收受贓物罪，但收受贓
    物與偽造有價證券二罪，具有牽連關係，為牽連犯，從一重
    論以偽造有價證券罪；爰審酌其一切犯罪情狀，處以有期徒
    刑 3年 6月，併依法沒收偽造之支票，另偽造之印章，不能
    證明已滅失，併沒收之。核其認事用法，均無違誤。上訴人
    即被告上訴意旨，否認犯罪，為無理由，其上訴應予駁回。
四、上訴人即被告經合法傳喚，無正當理由不到庭，依法不待其
    到庭陳述，逕行判決，併予明。
據上論斷，應依刑事訴訟法第368條，判決如主文。
本案經檢察官黃東焄到庭執行職務。
中　　華　　民　　國　　94　　年　　2 　　月　　3 　　日
　　　　　　臺灣高等法院刑事第九庭
　　　　　　　　　審判長法　官　陳　祐　治
　　　　　　　　　　    法　官　陳　晴　教
 　 　　　　　　　　　　法　官　黃　聰　明
以上正本證明與原本無異。
如不服本判決，應於收受送達後十日內向本院提出上訴書狀，其
未敘述上訴之理由者並得於提起上訴後十日內向本院補提理由書
（均須按他造當事人之人數附繕本）。
                        書記官　詹　麗　珠
中　　華　　民　　國　　94　　年　　2 　　月　　4 　　日
附錄：本案論罪科刑法條全文
中華民國刑法第201條：
意圖供行使之用，而偽造、變造公債票、公司股票或其他有價證
券者，處三年以上十年以下有期徒刑，得併科三千元以下罰金。
行使偽造、變造之公債票、公司股票或其他有價證券，或意圖供
行使之用，而收集或交付於人者，處一年以上七年以下有期徒刑
，得併科三千元以下罰金。
中華民國刑法第349條：
收受贓物者，處三年以下有期徒刑、拘役或五百元以下罰金。
搬運、寄藏、故買贓物或為牙保者，處五年以下有期徒刑、拘役
或科或併科一千元以下罰金。
因贓物變得之財物，以贓物論。
